臺灣高等法院刑事判決　　　　　　　　　　　　　九十一年度上訴字第二九六五號
　　上　訴　人　甲○○　男二十.
　　即　被　告
右上訴人因強盜案件，不服臺灣桃園地方法院九十一年度訴字第四一三號，中華民國
九十一年七月二十九日第一審判決（起訴案號：臺灣桃園地方法院檢察署九十年度偵
字第二○九八八號），提起上訴，本院判決如左：
    主      文
原判決撤銷。
甲○○竊盜未遂，累犯，處有期徒刑捌月。
    事      實
一、甲○○前於民國八十二年、八十三年間，因違反槍砲彈藥刀械管制條例、麻醉藥
    品管理條例、肅清煙毒條例及犯贓物等罪，經臺灣桃園地方法院分別判處有期徒
    刑十月、三年九月、六月確定，並接續執行，甫於八十六年十二月十四日假釋期
    滿執行完畢。仍不知悔改，於九十年十一月三十日下午三時十分許，在桃園縣龜
    山鄉○○路四○○號前，見丙○○將車號Ｖ五─六七○九號自用小客車停放於路
    旁，並未上鎖即至商店購物，認有機可趁，竟意圖為自己不法之所有，徒手打開
    該車車門，著手竊取丙○○放置於車內駕駛座椅上之皮包一個（內有新臺幣二千
    元），尚未得手之際，即為丙○○發現，丙○○見狀即抓住甲○○之右手及衣服
    領口，不讓甲○○離去，二人於拉扯之際，因丙○○抓住甲○○甫手術完畢之右
    手，甲○○疼痛之際即以左手對丙○○胡亂揮撥，致丙○○受有右下唇零點五公
    分擦傷、右手第二掌指關節扭傷之傷害（傷害部分未據告訴），甲○○即趁隙逃
    跑，惟旋遭在附近巡邏之警員乙○○制伏逮捕。
二、案經桃園縣警察局龜山分局報告臺灣桃園地方法院檢察署檢察官偵查起訴。
    理      由
一、訊據被告甲○○固坦承有開啟被害人丙○○自小客車車門，欲竊取車內皮包之事
    實，惟辯稱渠僅打開車門尚未拿到皮包，即遭被害人及警員逮捕等語。經查：被
    告因欲竊取被害人丙○○車內皮包而遭逮捕一節，除據被告供承不諱外，業經被
    害人丙○○指訴明確，並經證人即逮捕被告之員警乙○○證述屬實，復有贓物認
    領保管單及照片附卷可稽。雖被害人丙○○迭於警訊、檢察官偵查、原審及本院
    調查時指證稱：被告已經將皮包拿在手上，旋遭渠發現制止等語，惟被告始終否
    認已竊得皮包，證人乙○○亦於原審證稱：那時候被告跟被害人就像是在吵架一
    樣，皮包在誰手上我沒有看到等語（原審卷第十九頁），又依被害人指訴情節，
    縱認被告已打開車門，惟甫於下手竊取車內皮包之際即遭被害人發現制止，被告
    旋遭警員逮捕，亦難認為被告已將該贓物置於自己實力支配之下，此外，復查無
    其他積極證據足以佐證，自難僅憑被害人單一之指訴，遽認被告之竊盜犯行已達
    既遂階段。被告已著手於竊盜罪之構成要件行為而不遂，其竊盜未遂犯行，至屬
    明確。
二、查被告徒手開啟車門，欲竊取被害人車內皮包，惟尚未得手之際即遭發覺逮捕，
    核其所為，係犯刑法第三百二十條第一項、第三項之竊盜未遂罪。公訴意旨雖以
    被告已竊取皮包得手，且為防護贓物而當場揮拳毆打被害人，所犯為同法第三百
    二十九條、第三百二十八條第一項之準強盜罪；然查，公訴意旨雖以被害人丙○○受有右下唇零點五公分擦傷、右手第二掌指關節扭傷等傷害，係欲搶回皮包，
    與被告拉扯之際遭被告所毆打所致，因認被告為防護贓物而當場施以強暴，所為
    係犯刑法準強盜罪。就此，被告辯稱其右手於案發前才開刀完畢，因遭被害人拉
    扯扭住，疼痛不已，基於本能之反抗，始以左手對被害人撥動揮舞，致被害人受
    有擦傷等傷害，然並非有意將被害人打傷等語。查被害人受有右揭傷害，固有仁
    義醫院九十年十二月一日診斷證明書為憑（偵查卷第三五頁），被害人亦於警訊
    時指稱：被告為了要保護其竊取財物就揮拳毆打我右嘴唇、右手臂，致我嘴唇裂
    傷、手臂扭傷（偵查卷第八頁反面）；於檢察官偵查中證稱：被告是在我搶回皮
    包時，他不還給我，出手要打我，他先揮拳打我，所以我有還手，當時是拉拉扯
    扯，被告有揮拳，但沒打到我，只摩擦到嘴唇邊（偵查卷第三一頁反面、第三二
    頁）；於原審則證稱：我看到被告把皮包拿在手上，我就衝上前，我跟被告是面
    對面，當時被告是右手拿皮包，我就一手抓著被告的右手，被告拿著皮包還是不
    放手，我就抓被告的衣領，抓他衣領的時候被告就用左手對著我的臉揮過來，結
    果我的嘴唇就擦傷，被告用左手往我這邊揮過來等語（原審卷第十八、十九頁）
    。惟查，證人乙○○於原審證稱：我在距離案發地點十公尺左右，我只有看到被
    告跟被害人在拉扯，有沒有揮拳我沒有看到，那時候被告跟被害人就像是在吵架
    一樣，皮包在誰手上我沒有看到，一開始看到的時候，被告跟被害人都還是站著
    ，就僵持在那邊，後來被告掙脫以後就往我的方向跑，我就抓住上手銬，我看到
    被告跟被害人在僵持的時候是面對面站著等語（原審卷第十九、二十頁）；於本
    院調查時證稱：我看被害人與被告在車旁拉扯，至於是車子那邊我已忘記，他們
    是面對面或從後面抓，我已沒有印象，他們拉扯時我已看到，當時我距離他們十
    公尺左右，我本來以為是朋友彼此在吵架，後來被告往我這邊跑，我就聽到有人
    喊抓賊，被告往我旁邊跑時我就將他抓起（本院卷第三五、三六頁）。是證人乙○○已於原審明確證稱並未看見被告有對被害人揮拳，綜合其右開證言，亦僅能
    證明證人乙○○有看見被告與被害人於車邊拉扯搶東西，兩人狀似吵架爭執，後
    來被告逃跑，聽到有人喊說抓賊後，乙○○即將被告逮捕等事實。又被告於本件
    竊盜案發之前，曾因右肘內翻含併尺神經壓迫，於九十年十一月二十一日住院，
    同年十一月二十二日神經轉位手術，同年十一月二十六日出院等情，有被告提出
    之九十一年一月十五日財團法人天主教聖保祿修女會醫院診斷證明書為憑（偵查
    卷第三九頁），經原審向該院函詢被告術後復原情形，該院函覆稱：病人（被告
    ）因右側橈骨頭陳舊性骨折合併右肘外翻與尺神經麻木，至門診求診時，已有右
    側第四、五指攣縮的情形，病人於九十年十一月二十一日住院，同年十一月二十
    二日施行尺神經轉位手術，同年十一月二十六日出院，出院時尺神經麻木情形獲
    得改善，同年十一月三十一日時，病人的右手應仍無法完全正常使力，因為復健
    的時間仍不夠長等語，有財團法人天主教聖保祿修女會醫院九十一年五月十四日
    桃聖業字第九一○四七號函在卷可稽（原審卷第二九頁）。是被告為本件竊盜犯
    行之九十年十一月三十日，距其右手手術出院僅有數日，因復健時間不足而仍有
    無法完全正常使力之現象，參以被害人指稱其抓住被告之右手及衣領，被告以左
    手向其面部揮來等語，及證人乙○○證稱係回派出所才看到被害人嘴角受傷（本
    院卷第三六頁）等情，足認被告係遭被害人抓住右手、疼痛之際，始以左手揮動
    ，於拉扯之際而造成被害人嘴唇輕微擦傷，該傷勢僅屬被告為逃離現場與被害人
    拉扯所致，尚與為防護贓物或脫免逮捕而當場施以不法強暴行為之情形有間，自
    無由論以準強盜罪。公訴人認被告涉準強盜罪尚有未洽，惟其基本事實同一，本
    院自得予以審理，並變更其起訴法條。查被告有如事實欄所載之犯罪科刑執行情
    形，有本院被告全國前案紀錄表一份附卷可稽，其受有期徒刑之執行完畢，五年
    內再犯本件有期徒刑以上之罪，為累犯，依法加重其刑。被告已著手於竊盜犯罪
    行為之實施，惟尚未得手即遭發覺逮捕，為未遂犯，應依刑法第二十六條前段之
    規定，減輕其刑，並依法先加而後減之。
三、原審法院經審理結果，對被告為論罪科刑之判決，固非全屬無見。惟查，被告係
    因竊盜犯行遭被害人察覺，於遭被害人抓住右手拉扯之際，始以左手揮動致被害
    人受有輕微傷害，尚非竊盜行跡敗露後所施之不法強暴行為，自不能以準強盜罪
    相繩，原判決認定被告因防護贓物而對被害人為揮拳之強暴行為，構成準強盜罪
    ，自有不當。被告不服原審判決，提起上訴，指摘原審判決為不當，為有理由，
    自應由本院將原判決撤銷，並予以改判。爰審酌被告之素行非佳、本次係臨時起
    意行竊，犯罪之手段僅以徒手方式竊取財物，所生之危害尚輕，及犯罪後尚能坦
    承犯行等一切情狀，量處如主文第二項所示之刑。
據上論斷，應依刑事訴訟法第三百六十九條第一項前段、第三百六十四條、第二百九
十九條第一項前段、第三百條，刑法第三百二十條第一項、第三項、第四十七條、第
二十六條前段，罰金罰鍰提高標準條例第一條前段判決如主文。
本案經檢察官吳慎志到庭執行職務
中    華    民    國      九十一      年     十二     月     二十四     日
                            臺灣高等法院刑事第十九庭
                                審判長法  官  許  國  宏
                                      法  官  洪  光  燦
                                      法  官  林  勤  純
右正本證明與原本無異。
檢察官如不服本判決應於收受判決後十日內向本院提出上訴書，未附理由時應於提起
上訴後十日內補具上訴理由書（均應按被告人數提出繕本）。
被告不得上訴。
                                      書記官  葉  瑩  庭
中    華    民    國      九十一      年     十二     月     二十四     日
附錄本案論罪科刑法條：
刑法第三百二十條：
意圖為自己或第三人不法之所有，而竊取他人之動產者，為竊盜罪，處五年以下有期
徒刑、拘役或五百元以下罰金。
意圖為自己或第三人不法之利益，而竊佔他人之不動產者，依前項之規定處斷。
前二項之未遂犯罰之。
